【裁判字號】    98,台上,6391
【裁判日期】    981029
【裁判案由】    誣告
【裁判全文】
最高法院刑事判決            九十八年度台上字第六三九一號
上  訴  人  甲○○
代  理  人  張仕賢律師
被      告  乙  ○
上列上訴人因自訴被告誣告案件，不服台灣高等法院台中分院中
華民國九十六年七月五日第二審更審判決（九十六年度上更(一)字
第三七號，自訴案號：台灣台中地方法院九十二年度自字第三０
六號），提起上訴，本院判決如下：
    主  文
上訴駁回。
    理  由
按刑事訴訟法第三百七十七條規定，上訴於第三審法院，非以判
決違背法令為理由，不得為之。是提起第三審上訴，應以原判決
違背法令為理由，係屬法定要件。如果上訴理由書狀並未依據卷
內訴訟資料，具體指摘原判決不適用何種法則或如何適用不當，
或所指摘原判決違法情事，顯與法律規定得為第三審上訴理由之
違法情形，不相適合時，均應認其上訴為違背法律上之程式，予
以駁回。又刑事訴訟法第一百六十一條第一項規定：檢察官就被
告犯罪事實，應負舉證責任，並指出證明之方法，此項規定，於
自訴程序同有適用。因此，自訴人對於自訴之犯罪事實，應負實
質之舉證責任。倘自訴人所提出之證據，不足為被告有罪之積極
證明，或其闡明之證明方法，無從說服法院形成被告有罪之心證
，基於無罪推定之原則，自應為被告無罪之諭知。本件原判決綜
合卷內全部訴訟資料，認不能證明被告乙○有上訴人所指誣告之
犯行，因而維持第一審諭知被告無罪之判決，駁回上訴人在第二
審之上訴，已詳敘其綜合證據調查之結果，無從為有罪確信之心
證理由，所為論斷俱有卷內證據資料足憑，核與經驗法則及論理
法則並無違背，亦無所指判決理由不備違法可言。上訴意旨略稱
：被告與江正兄弟於民國八十七年三月十八日製作警詢筆錄時，
均指陳相同的「虛構事實」，二人定有經過事先的私串，為使自
訴人陷於司法追訴危機，有誣告之犯意聯絡及行為分擔甚明。況
共同正犯之意思聯絡，不限於事前有所協議，其於行為當時，基
於相互認識，以共同犯罪之意思參與者，亦無礙於共同正犯之成
立，被告乙○與江正製作上開警詢筆錄之前，縱未事前同謀誣告
上訴人犯罪，然於製作筆錄當時，基於相互認識，以共同誣告意
思參與，仍無礙於誣告罪共同正犯之成立。且若被告是以幫助誣
告之犯意而為，使江正並不知情，亦應論以幫助誣告罪。原判
決對於此重要爭點並未於判決理由中詳加說明，自有判決理由不
備之違法云云。惟查，證據之取捨及其證明力如何，乃事實審法
院自由判斷之職權，如其取捨不違背經驗法則與論理法則，即不
得指為違法，而據為上訴第三審之理由。原判決依憑證人即警員
陳煥政證言、台灣台中地方法院檢察署八十七年度偵字第一００
五０號卷內辦案進行單、點名單、台灣台中地方法院八十八年度
易字第七九五號卷內送達證書、刑事報到單、審理單，暨卷內其
他證據資料，綜合判斷，認定被告係因受警察通知始前往警察局
製作證人筆錄，並非被告主動或江正要求調查下而前往警局製作
筆錄，難認被告於製作筆錄前與江正有何事前謀議共同誣告之犯
意聯絡。已詳加說明其取捨證據，為價值上判斷之理由，經核於
法並無不合，要無上訴意旨所指之違法情形。另卷查江正、乙○
警詢筆錄係警員陳煥政於八十七年三月十八日十二時、十五時分
別製作（見第一審卷第十一至二十一頁），被告警詢筆錄既屬在
江正向警方提出告訴後所為，縱如自訴意旨所稱江正涉有誣告罪
行，亦屬誣告行為完成後所為，即無上訴意旨所稱行為當時，基
於相互認識，以共同犯罪之意思參與，或行為當時以幫助犯罪意
思所為，無從成立共同或幫助誣告犯行。原判決就此雖疏未說明
，容有微瑕，然於判決結果不生影響，自不得執為第三審合法之
上訴理由。上訴意旨，對於原判決究竟如何違背法令，並未依據
卷內資料為具體指摘，徒憑己見，對於原審已調查說明之事項，
漫加指摘，核與法律規定得為第三審上訴理由之違法情形不相適
合，其上訴違背法律上之程式，應予駁回。
據上論結，應依刑事訴訟法第三百九十五條前段，判決如主文。
中    華    民    國  九十八  年    十    月  二十九  日
                      最高法院刑事第十一庭
                          審判長法官  石  木  欽
                                法官  洪  佳  濱
                                法官  韓  金  秀
                                法官  段  景  榕
                                法官  周  煙  平
      本件正本證明與原本無異
                                      書  記  官
中    華    民    國  九十八  年   十一   月    六    日
                                                      K


司法院資訊處製作；財團法人民間司法改革基金會備份。
